【裁判字號】    99,訴,1022
【裁判日期】    991014
【裁判案由】    公共危險
【裁判全文】
臺灣臺北地方法院刑事判決              99年度訴字第1022號
公  訴  人  臺灣臺北地方法院檢察署檢察官
被      告  甲○○
指定辯護人  本院公設辯護人  庚○○
上列被告因公共危險案件，經檢察官提起公訴（99年度偵字第99
95號），本院判決如下：
    主  文
甲○○放火燒燬現供人使用之住宅未遂，處有期徒刑壹年拾月。
緩刑參年。
    事  實
一、甲○○因懷疑前男友丁○○感情不專，而心生怨懟，藉由飲
    用酒類排解情緒，惟尚未致不能辨識其行為違法或欠缺依其
    辨識而行為之能力之程度。於民國99年4月21日上午7時48分
    許，在丁○○位於臺北市○○區○○街2段47號5樓之3住處
    ，因丁○○外出工作，甲○○獨留在屋內。其明知該址所在
    同棟建築物內尚有其他住戶多人居住，竟基於放火燒燬現供
    人使用住宅之犯意，拾起屋內之打火機引燃衣物，再將已開
    始燃燒之衣物丟置在臥室內之床鋪西側及大門旁浴廁門外走
    道上，致該兩處因而起火燃燒，並造成該處住宅之走道受煙
    燻，浴廁內裝潢受燻燒，塑膠門板受熱往下燒熔，和室上半
    部受燻燒，客廳天花板北面燒失較嚴重，東面裝潢及物品上
    半部燒損較嚴重，北面木板隔間牆上半部已燒失，臥室天花
    板已燒失，南半部樓頂板泥灰已燻黑，北半部鐵皮屋頂變白
    ，橫樑北側靠中央附近磁磚及泥灰燒損較嚴重，西面牆飾板
    已燒失，木架北側上半部已燒失，五斗櫃及附近物品往東方
    向傾倒，東面衣櫥上半部燒損較嚴重，中央牆壁飾板全部燒
    失，床鋪西側已燒失，置於床鋪上之汽車音響擴大機靠東南
    端碳化較嚴重。另隔鄰47號5樓房屋客廳靠陽台附近燒損較
    嚴重，飯廳、廚房、浴廁受煙燻，林柏澄臥室靠窗台燒損較
    嚴重，客房受煙燻，窗台上物品靠東面陽台附近燒損較嚴重
    ，致生公共危險。嗣因該處起火燃燒產生火光，經他人報警
    後，臺北市政府消防局消防人員立即前往現場，始將火勢撲
    滅，上開住宅因之未遭燒燬。警方至火警現場扣得放火用打
    火機1個。甲○○行為後，即至上址1樓騎樓下觀看，於未被
    有偵查犯罪職權之機關或公務員發覺前，主動向據報前來之
    員警戊○○坦承縱火，而自首接受裁判。
二、案經丁○○、丙○○、乙○○、己○○訴由臺北市政府警察
    局萬華分局報告臺灣臺北地方法院檢察署檢察官偵查起訴。
    理  由
壹、證據能力事項:
一、按被告以外之人於審判外之言詞或書面陳述，除法律有規定
    者外，不得作為證據；又被告以外之人於審判外之陳述，雖
    不符合同法第159條之1至第159條之4之規定，但經當事人於
    審判程序同意作為證據，法院審酌該言詞陳述或書面陳述作
    成時之情況，認為適當者，亦得為證據。當事人、代理人或
    辯護人於法院調查證據時，知有第159條第1項不得為證據之
    情形，而未於言詞辯論終結前聲明異議者，視為有前項之同
    意，刑事訴訟法第159條第1項及第159條之5分別定有明文。
    本判決所引用之證人丁○○、丙○○、乙○○、己○○等被
    告以外之人於警詢時所為之陳述，雖屬傳聞證據，惟當事人
    及辯護人均不爭執，且未於言詞辯論前聲明異議，本院審酌
    下列證據資料製作時之情況，尚無違法不當及證明力明顯過
    低之瑕疵，亦認為以之作為證據應屬適當。揆諸前開規定，
    爰依刑事訴訟法第159條之5之規定，認前揭證據資料均有證
    據能力。
二、按偵查中有關鑑定人之選任及鑑定機關（團體）之囑託，依
    刑事訴訟法第198條及第208條之規定，應由檢察官為之，而
    鑑定人及鑑定機關（團體）實施鑑定或審查之人所為之言詞
    或書面報告，即為傳聞證據之例外，具有證據能力。查卷附
    之臺北市政府消防局99年5月11日第A10D21H1火災原因調查
    鑑定書、照片，性質上雖屬被告以外之人於審判外之書面陳
    述，然或係由司法警察等偵查輔助人員於案件未移送檢察官
    偵辦前之調查犯罪階段，依法定主管權責機關專責鑑定人或
    鑑定機關實施鑑定，其所出具之書面鑑定報告，應屬刑事訴
    訟法第206條所定之傳聞例外情形，而且被告及辯護人迄於
    本院言詞辯論終結前均未就該等為聲明異議，經本院審酌前
    開書面陳述作成時之情況，認為適當，亦應有證據能力。
貳、認定本件犯罪事實所依憑之證據及理由:
一、訊據被告甲○○固坦承於上開時、地，以打火機點燃衣物後
    丟置在屋內，致上開房屋引發火災等犯行不諱，惟辯稱:應
    只點燃1處云云。惟查:
  (一)上揭犯罪事實，業據被告甲○○迭於警詢、偵查及本院審理
    時坦承不諱，並據證人丁○○、丙○○、乙○○、己○○等
    人分別於警詢時作證在案（參偵卷第8-19頁）。且有臺北市
    政府消防局火災原因調查鑑定書1件可參（參偵卷第87-118
    頁）。此外，並有打火機1個扣案可資佐證。足認被告上開
    任意性自白確與事實相符，可以採信。
  (二)被告雖於本院審理時辯稱:應只點燃1處云云。惟查，被告於
    消防局製作談話筆錄時供稱:「拿打火機點衣物，印象中在
    房間內及洗衣機附近都有點火，但詳細位置則不清楚。」等
    語（參偵卷第94頁）。且依臺北市政府消防局前開鑑定書之
    調查及所拍攝現場照片、現場圖顯示，洗衣機係放置入門右
    手邊，即浴廁旁走道邊，與浴廁相對。而起火戶即臺北市○○區○○街二段47號5樓之3房屋之浴廁塑膠門板受熱往下燒
    熔，經清理門板附近地面，有燒損之衣物及打火機。另臥室
    天花板已燒失，床鋪西側燒損較嚴重，顯示床鋪西側燃燒最
    強烈，加上置於床鋪上之汽車音響擴大機以靠東南端碳化較
    嚴重，清理後發現有燒損之衣物殘存，足認該二處均為起火
    點。參以被告於本院審理時仍自承當時係以打火機引燃衣物
    後，丟置在屋內引火。而前開兩處起火點之地面上復分別殘
    存衣物及打火機，核亦與被告所供放火之方式相吻合。益徵
    被告於消防局製作談話筆錄時所述，與前開調查報告及現場
    照片所示情況相一致，應與事實相符，而可採信。被告於本
    院前開所供，應係記憶不清所致，不足採信。從而，本件被
    告分別在浴廁旁走道及臥室內床鋪西側兩處，丟置其已以打
    火機點火引燃之衣物引火之事實，亦已至明。
  (三)被告放火之前開建築物，係屬地上9層、地下1層之鋼筋混凝
    土建築物，此有前開鑑定書所附之火災現場勘查紀錄及建築
    物前後外觀照片2張在卷可按（參偵卷第91、98頁），是該
    建築物係屬集合式住宅，為現供人使用之住宅無疑。
  (四)綜上，本件被告犯火燃燒現供人使用住宅之犯行，事證已臻
    明確，被告犯行堪予認定，應依法論科。
三、按放火罪既未遂之區別標準，係以目的物獨立燃燒且足以變
    更其形體致喪失其效能為依據，是放火燒燬現供人使用之住
    宅罪，如僅室內家具、裝潢燒燬，其房屋重要構成部分諸如
    樑、柱、屋頂及支撐壁等尚未因燃燒結果致喪失其效用者，
    應成立刑法第173條第3項、第1項放火燒燬現供人使用住宅
    未遂罪（最高法院87年台上字第1719號、79年台上字第2747
    號、第2656號判決意旨參照）。本件被告因懷疑前男友即告
    訴人丁○○感情不專，憤而以屋內之打火機點燃衣物，再將
    已開始燃燒之衣物分別丟置在床鋪西側及浴廁旁走道上，而
    床鋪及塑膠浴廁門均係屬即易燃燒之物品，且屋內復有為數
    甚多之木質傢俱及隔間，被告將已點燃之衣物，放在上開地
    點，即行離去，其對於上開房屋將因其前開行為而引發火災
    ，客觀上應可預見，顯見被告並非僅單純意在燒燬他人所有
    物，而係意在燒燬告訴人丁○○之住處。又被告放火燃燒之
    上開房屋，係屬現供人使用之集合住宅，該房屋經被告放火
    後，因搶救得宜，除內部隔間、裝潢、物品燒損外，其房屋
    之重要構成如樑、柱、屋頂、支撐、外牆均未因燃燒結果而
    喪失其效用，是核被告甲○○所為，係犯刑法第173條第3項
    、第1項之放火燒燬現供人使用之住宅未遂罪。按刑法第173
    條第1項放火燒燬現有人使用之住宅罪，其直接被害法益，
    為一般社會之公共安全，雖同時侵害私人之財產法益，但仍
    以保護社會公安法益為重，況放火行為原含有毀損性質，而
    放火燒燬現供人使用之住宅罪，自係指供人居住房屋之整體
    而言，應包括墻垣及該住宅內所有設備、傢俱、日常生活上
    之一切用品。故一個放火行為，若同時燒燬住宅與該住宅內
    所有其他物品，無論該其他物品為他人或自己所有，與同時
    燒燬數犯罪客體者之情形不同，均不另成立刑法第175條第1
    項或第2項放火燒燬住宅以外他人或自己所有物罪（最高法
    院79年台上字第1471號判例意旨參照）。且放火罪原含有毀
    損性質在內，放火燒燬他人住宅損及牆垣，自無兼論毀損罪
    之餘地（最高法院29年上字第2388號判例參照）。又被告以
    一放火行為同時燒損二戶房屋，其侵害之法益單一，為單純
    一罪。公訴意旨認被告所為僅係犯刑法第175條第1項之放火
    燒燬他人所有物罪，尚有未洽，惟其起訴之社會基本事實相
    同，本院自仍應予審理，並變更其起訴法條。被告已著手以
    打火機點燃衣物，並丟置於告訴人丁○○承租之上址住宅之
    臥室床鋪西側及浴廁旁走道處引火，惟在尚未達到燒燬該處
    住宅主要結構之程度，隨即因消防人員前往現場，將火勢撲
    滅，是其放火燒燬住宅之犯罪行為僅止於未遂階段，爰依刑
    法第25條第2項規定減輕其刑。又被告行為後，即至上址1樓
    騎樓下觀看，於未被有偵查犯罪職權之機關或公務員發覺前
    ，主動向據報前來之員警戊○○坦承縱火，而自首接受裁判
    ，亦據證人戊○○、辛○○於本院審理時結證在案（參本院
    99年8月6日審判筆錄），已合於刑法第62條前段自首之要件
    ，依法減輕其刑，並遞減輕之。爰審酌被告係因男女感情糾
    紛，一時衝動，即萌生放火洩憤之犯罪動機，惡性非輕，惟
    火勢已即時撲滅，未造成人員傷亡，於案發時所受刺激、與
    告訴人丁○○平日關係、犯行所致生危害程度，復參酌被告
    犯罪後，已與告訴人乙○○、己○○經由臺北市萬華區調解
    委員會調解，達成分別賠償其二人新臺幣（下同）30萬元之
    協議，其除已各支付告訴人5萬元，其餘已分期清償中。另
    被告亦與告訴人丁○○、丙○○父子和解，其二人並已不再
    追究被告，亦據告訴人丁○○於本院審理時陳明在案，被告
    犯罪後，積極與告訴人和解及賠償，足見其犯罪後應已知悔
    悟，犯後態度良好等一切情狀，量處如主文所示之刑。末查
    被告前未曾因故意犯罪受有期徒刑以上刑之宣告，有前述紀
    錄表在卷可考，被告因一時失慮致罹刑典，犯罪後坦承犯行
    ，知所悔悟，並積極賠償告訴人之損害，本院認被告經此偵
    、審程序之教訓後，當知所警惕而無再犯之虞，是上開所宣
    告之刑，以暫不執行為適當，爰併依刑法第74條第1項第1款
    宣告緩刑3年，用啟自新。扣案之打火機雖係被告持以犯本
    罪所用之物，惟係被告在屋內隨手取得之物，並非被告所有
    ，爰不另為沒收之諭知，附此敘明。
據上論斷，應依刑事訴訟法第第299條第1項前段、第300條，刑
法第173條第1項、第3項、第25條第2項、第62條前段、第74條第
1項第1款，判決如主文。
本案經檢察官蘇維達到庭執行職務。
中    華    民    國    99    年    10    月    14    日
                  刑事第二十庭  審判長法  官  郭惠玲
                                      法  官  柯姿佐
                                      法  官  李桂英
上正本證明與原本無異。
如不服本判決，應於收受送達後10日內向本院提出上訴書狀，其
未敘述上訴之理由者並得於提起上訴後10日內向本院補提理由書
（均須按他造當事人之人數附繕本）。「切勿逕送上級法院」。
告訴人或被害人如對於本判決不服者，應具備理由請求檢察官上
訴，其上訴期間之計算係以檢察官收受判決正本之日期為準。
                                      書記官  嚴君珮
中    華    民    國    99    年    10    月    14    日
附錄本案論罪科刑所犯法條全文:
中華民國刑法第175條
（放火燒燬住宅等以外之物罪）
放火燒燬前二條以外之他人所有物，致生公共危險者，處1年以
上7年以下有期徒刑。
放火燒燬前二條以外之自己所有物，致生公共危險者，處3年以
下有期徒刑。
失火燒燬前二條以外之物，致生公共危險者，處拘役或3百元以
下罰金。

司法院資訊處製作；財團法人民間司法改革基金會備份。
